臺灣臺北地方法院刑事裁定　
111年度聲判字第111號
聲  請  人
即  告訴人  柯智凱(MICHAEL KENNEDY CRADDOCK，加拿大籍)

代  理  人  林鳳秋律師
            張家琦律師
被      告  白彝維



上列聲請人因告訴被告過失傷害案件，不服臺灣高等檢察署檢察
長民國111年3月27日111年度上聲議字第2223號駁回聲請再議之
處分（原不起訴處分案號：臺灣臺北地方檢察署110年度醫偵字
第10號），聲請交付審判，本院裁定如下：
    主  文
聲請駁回。
    理  由
壹、聲請意旨詳如刑事交付審判聲請狀所載（如附件）。
貳、程序部分：
一、按告訴人不服上級法院檢察署檢察長或檢察總長認再議為無
    理由而駁回之處分者，得於接受處分書後10日內委任律師提
    出理由狀，向該管第一審法院聲請交付審判。法院認為交付
    審判之聲請不合法或無理由者，應駁回之。刑事訴訟法第25
    8條之1、第258條之3第2項前段分別定有明文。
二、本案聲請人即告訴人（下稱聲請人）以被告白彝維涉犯過失
    傷害罪嫌，向臺灣臺北地方檢察署（下稱臺北地檢署）檢察
    官提出告訴，經檢察官以110年度醫偵字第10號為不起訴處
    分後，聲請人不服，聲請再議亦經臺灣高等檢察署（下稱高
    檢署）檢察長於民國111年3月27日以其再議為無理由，以11
    1年度上聲議字第2223號處分書駁回再議在案，處分書於111
    年4月14日送達聲請人，因聲請交付審判期間之末日即111年
    4月24日（星期日）為例假日，乃順延至次上班日即同年月2
    5日屆滿，嗣聲請人即於法定期間內之同年月25日委任律師
    具狀向本院聲請交付審判等情，業經本院調閱上開偵查卷宗
    查明屬實，並有聲請人所提刑事聲請交付審判狀上之本院收
    狀戳日期可稽，業經本院依職權調取上述檢察署偵查卷證核
    閱無誤，並有高檢署送達證書、聲請人所提刑事聲請交付審
    判狀上本院收狀戳章及刑事委任狀各1份在卷可稽，聲請人
    之聲請程序合於上述規定，合先敘明。
參、本件聲請人原告訴意旨略以：被告白彝維原為基督復臨安息
    日會醫療財團法人臺安醫院（下稱臺安醫院）泌尿科醫師，
    為從事業務之人，聲請人於105年9月16日因血尿症狀至臺安
    醫院國際優先關懷中心（IPCC）就診，被告於當日對聲請人
    安排施以腎臟超音波、尿液分析及靜脈注射腎盂攝影等檢查
    ，發現有膀胱結節之異常，卻未告知該等情狀，僅告以並無
    大礙，嗣後聲請人仍有血尿，多次至被告門診就診另經被告
    施以泌尿道電腦斷層檢查後，仍告以身體正常之結果，被告
    依其專業應評估是否有惡性腫瘤之可能，且進一步安排施作
    之膀胱鏡檢查，以確認聲請人是否罹患膀胱癌，當時並無不
    能注意之情事，卻未予安排而延誤聲請人之病情，致告訴人
    於106年11月20日至韓國三星醫院（下稱三星醫院）就診時
    ，陸續發現膀胱有多處腫瘤，並已往外擴大侵犯，而發覺病
    情，聲請人現須受靜脈全身化學藥物之注射、將膀胱等器官
    組織切除等治療，現已為膀胱癌第4期，大幅降低存活機率
    。因認被告涉犯修正前刑法第284條第2項之業務過失傷害罪
    嫌（刑事告訴狀誤認為現行刑法第284條，應予更正）。
肆、原處分及駁回再議處分略以：聲請人就診日期係為105年9月
    16日至106年4月13日間，距離聲請人108年6月20日至國外就
    診並診斷罹癌，已有2年有餘，其間是否有何因被告過失而
    導致未能及時察覺之因果關係之連結，已非無疑。而本案送
    請衛生福利部醫事審議委員會進行醫事鑑定後，鑑定意見認為
    被告所為之醫療行為均符合醫療常規，聲請人雖罹患膀胱癌
    第4期，惟並無證據可證聲請人罹癌之原因，或導致所患膀
    胱癌至第4期病程之原因，係肇因於半年前被告未施做膀胱
    鏡檢查所致，自不得僅以被告未施以膀胱鏡檢查即認應對聲
    請人之病況應負過失罪責。
伍、本院得心證之理由：　　
一、按刑事訴訟法第258條之1規定，告訴人得向法院聲請交付審
    判，揆其立法意旨，係法律對於「檢察官不起訴裁量權」制
    衡之一種外部機制，法院之職責僅在就檢察官所為不起訴處
    分是否正確加以審查，藉以防止檢察機關濫權。是刑事訴訟
    法第258條之3第4項規定：「法院為交付審判之裁定時，視
    為案件已提起公訴。」，則交付審判之裁定自以訴訟條件俱
    已具備，別無應不起訴處分之情形存在為前提。依此立法精
    神，同法第258條之3第3項規定法院審查聲請交付審判案件
    時「得為必要之調查」，其調查證據之範圍，更應以偵查中
    曾顯視之證據為限，不得就告訴人新提出之證據再為調查，
    亦不得蒐集偵查卷以外之證據，否則，將與刑事訴訟法第26
    0條之再行起訴規定，混淆不清，亦將使法院兼任檢察官而
    有回復「糾問制度」之虞；且法院裁定交付審判，即如檢察
    官提起公訴使案件進入審判程序，是法院裁定交付審判之前
    提，必須偵查卷內所存證據已符合刑事訴訟法第251條第1項
    規定「足認被告有犯罪嫌疑」檢察官應提起公訴之情形，亦
    即該案件已經跨越起訴門檻，否則，縱或法院對於檢察官所
    認定之基礎事實有不同判斷，但如該案件仍須另行蒐證偵查
    始能判斷應否交付審判者，因交付審判制度並無如同再議救
    濟制度得為發回原檢察官續行偵查之設計，法院仍應依同法
    第258條之3第2項前段規定，以聲請無理由裁定駁回。
二、復按犯罪事實應依證據認定之，無證據不得認定犯罪事實，
    刑事訴訟法第154條第2項定有明文。再按認定不利於被告之
    事實，須依積極證據，苟積極證據不足為不利於被告事實之
    認定時，即應為有利於被告之認定，更不必有何有利之證據
    ；又事實之認定，應憑證據，如未能發現相當之證據，或證
    據不足以證明，自不能以推測或擬制之方法，以為裁判之基
    礎；而認定犯罪事實所憑之證據，雖不以直接證據為限，間
    接證據亦包括在內，然而無論直接或間接證據，其為訴訟上
    之證明，須於通常一般之人均不致有所懷疑，而得確信其為
    真實之程度者，始得據為有罪之認定，倘其證明尚未達到此
    一程度，而有合理之懷疑存在時，事實審法院復已就其心證
    上理由予以闡述，敘明其如何無從為有罪之確信，因而為無
    罪之判決，尚不得任意指為違法（最高法院30年度上字第81
    6號、40年度台上字第86號、76年度台上字第4986號判決要
    旨參照）。
三、經查：
　㈠聲請人因血尿狀況至臺安醫院、三星醫院就診時序：　
編號 就醫日期 就醫醫院 檢查狀況/診斷 檢查、檢驗 證據出處 1 105年9月16日        臺安醫院 1.Unspecified hydronephrosis 2.Hematuria, unspecified　 1.尿液檢查 2.Echo for kidneys 3.Creatinine(B) CRTN 4.I.V.P(靜脈腎盂攝影檢查) & P.V　 110年度醫偵字第10號病歷卷（下稱病歷卷）第35頁 2 105年9月18日  同上 Urine  3 105年10月19日  同上 1.Urine 2.尿液檢查　 病歷卷第36頁 4 105年10月27日  同上   5 106年4月13日  同上 1.尿液檢查 2.Urine 3.Non-Inoic contrast medium*1Bot 50cc-Omnipaque 4.Syringe Multipak 200ml注射筒吸管(單)000000 0.Creatinine(B) CRTN 6.Uninary Tract CT without/with contrast  病歷卷第36至37頁 6 106年4月26日  同上  病歷卷第37頁 7 106年11月20日             三星醫院 1.High-grade urothlieal carcinoma1, according ti the Paris System for Repoting Urinary Cytology 2.Bladder tumor, uncertain behavior　 Non-gynecological cytopathology test （細胞學測試） 110年度醫偵字第10號卷第23頁（下稱醫偵卷）、108年度醫他字第57號卷（下稱醫他卷）第155頁 8 106年11月28日  Multiple mass is seen in Bladder. Good on both efflux. Lt. orifice was pressed by mass effect. MRI pelvis Bladder(c contrast) 醫他卷第157、161頁、醫偵卷第25、29頁 9 107年2月1日  *IMPRESSION【初步診斷】： 1.Small bladder tumors in right UVJ with suspected proper muscle invasion. 2.Multifocal linear enhancing lesions in left lateral wall of urinary bladder. 3.No evidence of lymphadenopathy or pelvic bone metastasis. 4.BPH and left inguinal hernia.  醫偵卷第37頁、醫他卷第171頁 10 108年4月24日  *Diagnosis【診斷】： Bladder cancer  【Final Report】醫偵卷第35頁、醫他卷第169頁 
　　
　㈡被告所為之醫療行為並無違反醫療常規：
　1.本件經臺北地檢署委託衛生福利部醫事審議委員會就聲請人所
    詢事項為鑑定後，經衛生福利部醫事審議委員會出具鑑定書（
    編號：0000000）提出鑑定意見如下（見110年度醫偵字第10
    號卷第93至127頁）：
　⑴聲請人於105年9月16日至臺安醫院檢查後，經被告臆測診斷
    為疑似左側腎結石併左腎水腫，於105年9月18日聲請人之靜
    脈腎盂攝影（IVP）檢查，其報告記載未發現尿路阻塞情形
    ，而膀胱於對比劑充填時，有結節性輪廓，可能是慢性膀胱
    炎，依病歷紀錄，被告有告知聲請人上述檢查結果，符合醫
    療常規。又因小於0.5公分之尿路結石可能自行排出，且105
    年9月16日聲請人之尿液常規檢查結果有尿路感染現象（白
    血球5～7/HPF，參考值0～5/HPF），亦符合檢查報告中可能是
    慢性膀胱炎之診斷。
　⑵血尿原因有可能是腎臟、輸尿管及膀胱的泌尿道腫瘤、尿路
    結石及泌尿道感染所致，其檢查方式為非侵入性之尿液常規
    檢查、尿液細胞學檢查、超音波檢查、靜脈腎盂攝影、電腦
    斷層掃描、磁振造影檢查或侵入性膀胱鏡等檢查。依病歷紀
    錄，被告已進行超音波及靜脈腎盂攝影檢查，而發現聲請人
    膀胱有結節性輪廓，一般會建議再進行尿液細胞學檢查、電
    腦斷層掃描、磁振造影檢查或侵入性膀胱鏡檢查，期能透過
    進一步檢查發現血尿之可能原因。依105年9月20日聲請人之
    尿液細胞學檢查報告，有非典型細胞之發現，此時醫師應注
    意尿液細胞學檢查結果之偽陰性高，宜建議病人持續追蹤，
    如有需要，可進一步安排重複之尿液細胞學檢查、電腦斷層
    掃描、磁振造影檢查或侵入性膀胱鏡檢查，由於聲請人再進
    行之二套尿液細胞學檢查結果皆呈陰性，且105年10月19日
    之尿液常規檢查結果為紅血球8～15/HPF（參考值為0～3/HPF
    ），白血球5～7/HPF（參考值為0～5/HPF），有尿路感染情形
    ，被告未再安排其他檢查，符合醫療常規。
　⑶尿液細胞學檢查之敏感度低，偽陰性會高達50％，依病歷紀錄
    ，105年9月18日被告即記載考慮進行電腦斷層掃描檢查，惟
    10月19日聲請人再次施作二套尿液細胞學檢查結果均呈陰性
    ，當日尿液常規檢查結果顯示為顯微血尿及膿尿，且前述靜
    脈腎盂攝影檢查結果可能是慢性膀胱炎，故被告未安排侵入
    性之膀胱鏡檢查，此臨床決定屬合理之臨床專業裁量。
  ⑷嗣後，於106年4月13日聲請人再次因血尿併血塊就診時，依
    該次門診病歷紀錄，被告即安排尿液常規檢查及電腦斷層掃
    描檢查，由於該日聲請人之尿液常規檢查結果發現尿液中紅
    血球僅3～5/HPF（參考值0～3/HPF），而電腦斷層掃描檢查對
    膀胱癌之診斷準確率高（sensitivity 93％，specificity 9
    9％），被告先安排非侵入性之電腦斷層掃描檢查，作為顯微
    血尿之初步評估，以期發現引起血尿之泌尿系統部位，而未
    安排侵入性膀胱檢查，故於病歷上並未有建議病人進行包括
    膀胱鏡檢檢查等進一步侵入性檢查項目之記載，亦符合醫療
    常規。
　⑸依病歷紀錄，106年4月13日聲請人再次因血尿併血塊就診，
    經尿液常規檢查結果發現有潛血反應，惟尿液中紅血球僅3～
    5/HPF（參考值0～3/HPF），2次重複之尿液細胞學檢查結果
    皆呈陰性，被告為聲請人安排施打對比劑之電腦斷層掃描檢
    查結果，於106年4月26日聲請人回診時，被告告知電腦斷層
    掃描結果並未發現泌尿道有不正常之影像，僅有左側鼠蹊疝
    氣，該份結果報告亦記載兩側腎臟、輸尿管及膀胱影像均正
    常，據此被告未建議聲請人進行其他包括膀胱鏡檢查等進一
    步侵入性檢查，符合醫療常規。
　2.參酌上述聲請人至三星醫院之就醫時序可知，於106年11月2
    0日先進行細胞學測試，固經診斷有膀胱腫瘤（Bladder tum
    or, uncertain behaviour），於106年11月28日再由醫師安
    排進行電腦斷層掃描檢查及磁振造影檢查，至107年2月1日
    檢查後初步臆斷於膀胱處有小型腫瘤，然腫瘤與癌症之間尚
    有不同，縱經診斷體內有腫瘤，亦不等同罹患癌症，而三星
    醫院係遲至108年4月24日始出具最終報告（Final Report）
    診斷聲請人膀胱炎確診，則聲請人亦多次至三星醫院就診後
    ，於歷經多次檢查後，才於1年餘後由醫師下最終診斷為「B
    ladder cancer」（膀胱癌），從而，尚難以被告於聲請人
    至臺安醫院就診期間，未替其安排膀胱鏡檢查，率以認定被
    告有醫療上之疏失，是被告於本件所為之醫療行為並無違反
    醫療常規。
　㈢聲請人固罹患膀胱癌，惟罹病之原因未予說明，而與被告是
    否施以膀胱鏡檢查間之因果關係並未具體證明之：
　　聲請人經三星醫院檢查後，經初步診斷（IMPRESSION）發現
    ：係自108年4月16日起有多重淋巴結轉移情形（Partial re
    solution of mutiple metastatic lymphadenopathy since
     2019/4/16），有聲請人所提出之三星醫院病歷資料在卷可
    稽（見醫他卷第43頁），是以聲請人產生膀胱腫瘤之時間為
    何？其所患膀胱癌病程時間是否於臺安醫院就診？是否由被
    告治療期間即能發現？以上均非無疑；復參酌上述聲請人之
    就醫時序，聲請人亦係至三星醫院就醫1年多後，始發現膀
    胱癌確診，本案並無證據可證明聲請人罹患膀胱癌之原因，
    亦無證據足證導致其所患膀胱癌至第四期病程之原因，係肇
    因於被告未施作膀胱鏡檢查所致，自不得僅因被告未施以膀
    胱鏡檢查即認其應對聲請人之病況應負有何過失罪責。
　㈣聲請人雖於附件之「刑事交付審判聲請狀」中，就被告涉犯
    過失傷害罪嫌多所指摘，惟經核其就此各部分之相關指訴，
    其告訴及聲請再議之意旨大致相同。又上述原不起訴處分書
    、駁回再議處分書，業已綜合被告之供述，並比對卷內之鑑
    定意見、病歷資料等證據，均查無積極證據足認被告有聲請
    人所指之各項犯行。經本院依職權調取上述偵查卷宗及卷內
    所附不起訴處分書、駁回再議處分書，並審酌前揭相關事證
    後，業據臺北地檢署檢察官及高檢署檢察長於原不起訴處分
    書及駁回再議之處分書中逐一詳陳在案，核其採證之方式、
    論理之原則，均無悖於論理法則或經驗法則，聲請人猶執相
    同之詞，或僅憑其個人對於原不起訴處分及駁回再議處分所
    載理由論述之主觀意見而任意指摘，自無可採。
陸、綜上所述，本件依卷存證據尚無從認定被告有聲請人所指業
    務過失傷害罪嫌，自難認本案依偵查卷內所存證據已跨越起
    訴門檻，原不起訴處分書及駁回再議處分書就卷內證據調查
    後，認無積極證據足認被告涉有上述罪嫌，犯罪嫌疑尚屬不
    足，而分別為不起訴處分、駁回再議聲請處分，核其證據取
    捨、事實認定之理由，尚無違背經驗法則、論理法則及證據
    法則之情事，本院因認本案並無得據以交付審判之事由存在
    ，聲請人聲請交付審判為無理由，應予駁回。
柒、據上論斷，依刑事訴訟法第258條之3第2項前段規定，裁定
    如主文。
中　　華　　民　　國　　111 　年　　8 　　月　　25　　日
　　　　　　　　　刑事第二庭  審判長法  官  林秋宜
                                    法  官  黃靖崴
                                    法  官  洪甯雅 
上正本證明與原本無異。
本裁定不得抗告。
                                    書記官  胡嘉玲
中　　華　　民　　國　　111 　年　　8 　　月　　25　　日
附件：刑事交付審判聲請狀。